【裁判字號】    95,易,1607
【裁判日期】    951226
【裁判案由】    竊盜
【裁判全文】
臺灣高雄地方法院刑事判決              95年度易字第1607號
公  訴  人  臺灣高雄地方法院檢察署檢察官
被      告  甲○○
                    （現另案於台灣高雄監獄執行中）
上列被告因竊盜案件，經檢察官聲請簡易判決處刑（95年度偵字
第16277 號），本院認不宜逕以簡易判決處刑，改依通常程序審
理，判決如下：
    主  文
甲○○無罪。
    理  由
一、公訴意旨係以：被告甲○○明知一姓名年籍不詳之成年男子
    搬來啟動馬達1 個、發動機1 個、動力泵埔1 個、引擎腳1
    個、前後保險桿1 個（該馬達、發動機、動力泵埔、引擎腳
    、前後保險桿為乙○○所有於95年3 月29日18時許，在高雄
    縣美濃鎮○○街28之13號汽車保養廠內失竊），並無任何合
    法之來源資料，係來路不明之贓物，竟仍於95年3 月30日某
    時，在高雄縣美濃鎮○○街28之13號右前方200 公尺小山坡
    ，予以收受後供己與溫彥明轉賣所得花費之用。嗣於95年3
    月30日6 時50分許，載至高雄縣美濃鎮○○街28之13號前20
    0 公尺小山坡，為警查獲，因認被告涉犯刑法第349 條第1
    項之收受贓物罪嫌等情。
二、公訴人認被告涉有上開犯嫌，係以被害人乙○○之陳述、其
    所出具之贓物認領保管收據及證人溫彥明於偵查中之供述為
    據，並以上開物品客觀上既仍可用，且數量很多，衡諸常情
    ，應無棄置於路邊不要之理，而認被告甲○○所辯不知贓物
    云云，顯係事後卸責之詞，不足採信等情為憑。訊據被告甲
    ○○對於在上開時、地將啟動馬達1 個、發動機1 個、動力
    泵埔1 個、引擎腳1 個、前後保險桿1 個等物搬走後為警查
    獲之事實均坦承不諱，惟堅決否認有何收受贓物之犯行，辯
    稱：他有問當地的一個老農夫說該等物品放在該處很久了，
    所以他以為該等物品是沒有人要的，才與溫彥明一同將之取
    走，不知道是贓物；他是在路邊拿上開物品，不是別人拿給
    他的等語。
三、按犯罪事實應依證據認定之，無證據不得推定其犯罪事實，
    刑事訴訟法第一百五十四條定有明文。又認定不利於被告之
    事實，須依積極證據，苟積極證據不足為不利於被告事實之
    認定時，即應為有利於被告之認定，更不必有何有利之證據
    （最高法院三十年上字第八一六號判例參照）。
四、經查：
  1.被告持有且為警察獲之啟動馬達1 個、發動機1 個、動力泵
    埔1 個、引擎腳1 個、前後保險桿1 個等物，係被害人乙○
    ○所有，且於95年3 月29日18時許，在高雄縣美濃鎮○○街
    28之13號汽車保養廠內失竊之事實，業據被害人乙○○於警
    詢中陳述明確，並由其認領保管中，此有贓物認領保管收據
    1份附卷可佐，是上開物品確為贓物之事實，固堪認定。
  2.被告甲○○對於於上開時、地取得啟動馬達1 個、發動機1
    個、動力泵埔1 個、引擎腳1 個、前後保險桿1 個等物之事
    實，雖坦承不諱，然其自為警查獲之始至本件審理中，均供
    稱上開物品原係放置於路邊，經問過當地之不詳老農夫後，
    始與溫彥明自行將之搬走，而擬變賣得款花用等語（警卷95
    年3 月30日調查筆錄第2 頁、95年度偵字第9778號偵卷95
    年3 月30日訊問筆錄、本院卷第32頁準備程序筆錄及第43頁
    審判筆錄），核與共犯溫彥明於警詢及偵查中所述情節相符
    （警卷95年3 月30日調查筆錄、95年度偵字第9778號偵卷95
    年3 月30日訊問筆錄），且被告與共犯溫彥明2 人自警詢迄
    至偵、審期間，從未述及上開物品係從他人處收受而來甚明
    ，至於其上開供述之老農夫，亦非交付其前揭贓物之人，已
    供承於前，甚為顯明，是被告是否如公訴人所指係從「一姓
    名年籍不詳之成年男子」處收受上開物品，顯非無疑。
  3.而被告於審理中復坦承有自上開小山坡處竊走上開物品等語
    甚明（本院卷第45頁），且卷內亦無其他證據足以證明被告
    非擅自拿取該等物品，而有自他人處收受上開贓物之行為，
    是被告行為顯係涉犯竊盜罪，而與刑法第349 條第1 項「收
    受」贓物罪之構成要件有所不合。況竊盜罪之構成要件，係
    行為人未經物品管領權人之同意，擅自竊取他人之物，而與
    收受贓物罪之要件係明知為贓物，而自他人處予以收受之，
    二者之社會基本事實不同，亦不得由法院變更起訴法條逕予
    審判。
  4.綜上所述，本件既無證據證明被告確有公訴人所指自不詳男
    子收受贓物之犯行，其犯罪即屬不能證明，揆諸上開規定，
    自應由本院為被告無罪之諭知。至被告所為涉犯竊盜罪嫌部
    分，本院既不得加以審理，此部分自應由檢察官另行依法處
    理，附此敘明。
據上論斷，應依刑事訴訟法第301 條第1 項，判決如主文。
本案經檢察官丙○○到庭執行職務。
中    華    民    國    95    年    12    月    26    日
                  刑事第十三庭  審判長法  官  高思大
                                      法  官  戴韻玲
                                      法  官  葉啟洲
以上正本證明與原本無異。
如不服本判決，應於收受送達後10日內向本院提出上訴書狀。
中    華    民    國    95    年    12    月    27    日
                                      書記官  蔡語珊


司法院資訊處製作；財團法人民間司法改革基金會備份。
